臺灣高等法院刑事判決　　　　　　　　 94年度上訴字第785號
上　訴　人　臺灣士林地方法院檢察署檢察官
被　　　告　甲○○
上列上訴人因被告違反毒品危害防制條例案件，不服臺灣士林地
方法院93年度訴緝字第38號，中華民國94年1月5日第一審判決（
起訴案號：臺灣士林地方法院檢察署93年度毒偵字第285號），
提起上訴，及移送併案審理（臺灣板橋地方法院檢察署94年度毒
偵字第687號）本院判決如下：
    主  文
原判決撤銷。
甲○○連續施用第一級毒品，處有期徒刑壹年。
扣案之第一級毒品海洛因壹包（淨重零點陸伍公克）沒收銷燬。
    事  實
一、甲○○前因施用毒品案件，經臺灣花蓮地方法院以87年度毒
    聲字第65號裁定送觀察、勒戒後，認有繼續施用毒品之傾向
    ，再經同院以87年度毒聲字第102號裁定令入戒治處所施以
    強制戒治，嗣執行戒治屆滿3月後，其成效經評定為合格，
    無繼續戒治之必要，於民國88年1月8日經同院以88年毒聲字
    第8號裁定停止戒治，所餘戒治期間交付保護管束，並於88
    年1月20日將其釋放，嗣於88年9月6日保護管束期滿未經撤
    銷，視為強制戒治期滿執行完畢，由臺灣花蓮地方法院檢察
    署檢察官於88年10月1日，以88年度戒毒偵字第1號不起訴處
    分確定。詎甲○○仍不知悛悔，復於上開強制戒治執行完畢
    釋放後5年內，基於施用第一級毒品海洛因（下稱海洛因）
    之概括犯意，連續於92年12月30日晚上12時許及93年1月9日
    晚上9時許，分別在花蓮火車站及高雄市○○路統聯客運車
    站之廁所內，以香菸內摻入海洛因粉末後抽煙之方式，施用
    海洛因各一次。嗣於93年1月9日晚上10時許，為警在高雄市
    三民區○○路與南華路路口查獲，並扣得其所有之海洛因一
    包（驗餘淨重0.65公克），後採尿送驗，呈毒品陽性反應，
    始悉上情。
二、甲○○承上施用海洛因之概括犯意，於警方查獲後仍連續施
    用海洛因，最後一次於93年11月8日，在花蓮縣花蓮火車站
    施用海洛因。嗣於同年月11日凌晨1時30分許，因上開施用
    毐品案件為警通緝到案後，徵得其同意採尿送驗，亦呈嗎啡
    陽性反應，而悉其仍有施用海洛因之情事。
    理  由
一、上揭事實，業據被告甲○○於原審及本院審理時坦白承認，
    且查被告第一次為警查獲時所採尿液，經送高雄市立凱旋醫
    院以免疫學分析法初步檢驗及以氣相層析質譜儀分析法進行
    確認檢驗，結果呈嗎啡（即施用海洛因之代謝物）陽性反應
    ，有該醫院93年1月16日出具之煙毒尿液檢驗成績書附卷可
    稽（見臺灣高雄地方法院檢察署93年度毒偵字第260號卷第4
    頁），該尿液嗣經送國防部憲兵司令部刑事鑑識中心以氣相
    層析質譜儀分析法進行複驗，結果仍呈嗎啡陽性反應，亦有
    該中心93年4月14日出具之（93）宇鑑字第04594號鑑驗通知
    書在卷足憑（見臺灣士林地方法院檢察署93年度毒偵字第
    285號偵卷第42頁）。又被告為警查獲時，在其身上扣得之
    白色粉末一包，業經被告自承為其所有，經送法務部調查局
    鑑驗後，證實內含第一級毒品海洛因成分（驗餘淨重0.65
    公克），亦有該局93年2月16日調科壹字第220016605五號鑑
    定通知書在卷可憑（見臺灣高雄地方法院檢察署93年度毒偵
    字第260號卷第8頁）。再被告第二次為警查獲時所採尿液，
    經送臺灣尖端先進生技醫藥股份有限公司以酵素免疫分析法
    初步檢驗及以氣相層析質譜儀分析法確認之結果，呈嗎啡反
    應，有濫用藥物檢驗報告可佐（見臺灣板橋地方法院檢察署
    94年度毒偵字第687號警詢卷第7頁）。綜上事證，足認被告
    自白與事實相符，可以採信。又被告前因施用毒品案件，先
    後經法院裁定送觀察、勒戒及強制戒治，嗣經法院裁定停止
    戒治付保護管束而於88年1月20日獲釋，同年9月6日保護管
    束期滿視為強制戒治執行完畢等情，亦有臺灣士林地方法院
    檢察署刑案資料查註紀錄表、本院被告全國前案紀錄表等件
    在卷足憑。從而，被告係於強制戒治執行完畢釋放後，5年
    內再犯本案施用毒品犯行，事證明確，堪以認定，應依法論
    科。
二、查毒品危害防制條例業於92年7月9日修正公布，並於93年1
    月9日生效施行，本件被告係連續施用海洛因，其最後一次
    犯行係於修正毒品危害防制條例生效施行之後，自應適用裁
    判時之新法規定，不生新舊法比較之問題。核被告所為，係
    犯毒品危害防制條例第10條第1項之施用第一級毒品罪，其
    持有第一級毒品海洛因進而施用，持有毒品之低度行為，應
    為施用毒品之高度行為所吸收，不另論以持有毒品罪。又被
    告先後多次施用海洛因之犯行，時間緊接，手段相同，觸犯
    構成要件相同之罪名，顯係基於概括犯意反覆為之，為連續
    犯，應依刑法第56條之規定以1罪論，並加重其刑。
三、檢察官雖僅起訴被告於93年1月9日下午11時33分為警採尿回
    溯5日內之某時，施用海洛因之犯行，惟本案被告所犯上開
    其餘施用第一級毒品犯行，與起訴犯行有連續犯之裁判上一
    罪關係，為起訴效力所及，本院自應併予審究。原審對於被
    告予以論罪科刑，固非無見。但查被告自93年1月9日以後至
    同年11月8日仍有連續施用海洛因之行為，已據被告於本院
    審理時坦承不諱，雖其供稱93年3、4月間曾至花蓮八○五總
    醫院接受戒治幾天，惟並未根治，仍一直在用，只是施用較
    少等語，是被告被起訴之犯行與檢察官聲請本院併案審理部
    分，時間緊接，顯係基於概括犯意為之，並非另行起意，原
    審認為檢察官移送併案審理部分是另行起起意所為，於法尚
    有未洽，自應由本院予以撤銷改判。
四、爰審酌被告前曾因施用毒品案件而接受觀察、勒戒及強制戒
    治，竟仍不知悛悔，復繼續施用毒品，顯已有成癮性，惟念
    其施用毒品乃戕害自己身心健康，尚未危及他人，及其犯罪
    之動機、目的、施用之期間、犯後坦承犯行等一切情狀，量
    處有期徒刑1年。扣案之海洛因一包（驗餘淨重0.65公克）
    係第一級毒品，不問是否屬於犯人所有，應依毒品危害防制
    條例第18條第1項前段之規定，諭知沒收銷燬。
據上論斷，依刑事訴訟法第369條第1項前段、第364條、第299條
第1項前段、毒品危害防制條例第10條第1項、第18條第1項、刑
法第11條前段、第56條，判決如主文。
本案經檢察官柯麗鈴到庭執行職務。
中　　華　　民　　國　　94　　年　　5　　月　　20　　日
　　　　　　　　　刑事第十六庭審判長法  官  曾德水
　　　　　　　　　　　　　　　　　  法　官  杜惠錦
    　　　　　　　　　　　　　　　  法　官  廖紋妤
以上正本證明與原本無異。
如不服本判決，應於收受送達後十日內向本院提出上訴書狀，其
未敘述上訴之理由者並得於提起上訴後十日內向本院補提理由書
（均須按他造當事人之人數附繕本）。
                                    書記官  王增華
中　　華　　民　　國　　94　　年　　5 　　月　　20　　日
附錄：本案論罪科刑法條全文
毒品危害防制條例第10條第1項
施用第一級毒品者，處6月以上5年以下有期徒刑。
